臺灣彰化地方法院刑事判決　　　　　　　 95年度訴字第723號
公　訴　人　臺灣彰化地方法院檢察署檢察官
被　　　告　丁○○
　　　　　　　　　　（現另案在臺灣臺中監獄執行中）
指定辯護人　楊俊彥律師
上列被告因毒品危害防制條例案件，經檢察官提起公訴（94年度
偵字第5899號），本院判決如下：
    主  文
劉建勝連續販賣第二級毒品，累犯，處有期徒刑年捌月。扣案
之塑膠鏟管壹支、分裝袋壹大包、塑膠分裝袋拾只、行動電話
壹支（序號：700AC086號，不含SIM卡）均沒收；未扣案因販賣
第二級毒品所得新臺幣柒萬壹仟元沒收，如全部或一部不能沒收
時，以其財產抵償之。
    事  實
一、丁○○前因違反著作權案件，經本院以91年度易字第123號
    判處有期徒刑1年4月確定，又因施用第二級毒品案件，經本
    院以91年度簡字第69號判處有期徒刑6月確定，上開2罪經本
    院裁定定其應執行刑為有期徒刑1年8月確定，嗣入監服刑，
    並於民國93年6月15日縮短刑期假釋出監並交付保護管束，
    至同年9月9日假釋期滿而未被撤銷假釋，以已執行完畢論。
    詎仍不知悔改，明知甲基安非他命係毒品危害防制條例所稱
    之第二級毒品，不得非法販賣，竟基於販賣第二級毒品甲基
    安非他命以賺取毒品施用而牟利之概括犯意，自94年5月初
    某日起至6月9日前止，以其所使用之門號0000000000號或
    0000000000號行動電話及000000000號電話作為販毒聯絡工
    具，待與甲○○相互聯絡、見面（甲○○所使用之行動電話
    門號為0000000000號），議妥交易價格及數量後，劉建勝即
    將其前已向丙○○（綽號「國兄」，因販賣第一、二級毒品
    ，經臺灣高等法院臺中分院以95年度上重訴字第62號判處無
    期徒刑）購得之第二級毒品甲基安非他命販賣予甲○○（因
    同時販賣第一級毒品海洛因、第二級毒品甲基安非他命，經
    本院94年度訴字第1610號判處有期徒刑8年確定）並當場收
    取價金，或由劉建勝先向甲○○收取價金，再向丙○○購得
    第二級毒品甲基安非他命後，依約販賣予甲○○，劉建勝則
    自向丙○○所購得之毒品或販賣予甲○○之毒品中，以塑膠
    鏟管及分裝袋等工具抽取1至2公克供己施用之甲基安非他命
    作為販毒利潤，而連續為下列販賣行為：
（一）於94年5月初某日，甲○○偕同其女友戊○○至彰化縣員
      林鎮○○○街28號3樓丁○○住處，交付新臺幣（下同）1
      萬5千元予劉建勝，丁○○隨即當場將甲基安非他命1包（
      半臺兩，約19公克）交予甲○○，而以此方式販賣甲基安
      非他命予甲○○1次。
（二）於94年5月間某日，丁○○在其上址住處收取甲○○所交
      付之1萬4千元價金後，至彰化縣伸港鄉○○路68號丙○○
      住處，向丙○○購得甲基安非他命1包（半臺兩，約19 公
      克）並取得些許甲基安非他命供己施用，嗣在其上址住處
      將第二級毒品甲基安非他命（半臺兩，約19公克）販賣予
      甲○○1次。
（三）於94年5月下旬某日，丁○○在其上址住處收取甲○○所
      交付之1萬4千元價金後，隨即表示丙○○現在其位於彰化
      縣埔心鄉○○村○○路96號舊家處，乃帶同甲○○至上址
      舊家，當場自丙○○處購得甲基安非他命1包（半臺兩，
      約19公克）並販賣予甲○○1次。
（四）另於94年5月下旬至6月9日前，丁○○在不詳地點收取甲○○所交付之1萬4千元價金後，至不詳地點向丙○○購得
      第二級毒品甲基安非他命1包（半臺兩，約19公克）並取
      得些許甲基安非他命供己施用，再以電話聯絡甲○○且依
      約送交毒品，而以此方式販賣甲基安非他命2次予甲○○
      ，每次交易金額均為1萬4千元，合計交易金額2萬8千元。
二、嗣於94年7月26日15時許，經警在彰化縣員林鎮○○里○○○
    街28號3樓內拘提丁○○到案，並旋由警方持搜索票在上址
    搜索，當場扣得劉建勝所有供販賣毒品所用之塑膠鏟管1支
    、分裝袋1大包、塑膠分裝袋13只、門號0000000000之行動
    電話1支（序號：700AC086），而悉上情。
三、案經彰化縣警察局員林分局報告臺灣彰化地方法院檢察署檢
    察官偵查起訴。
    理  由
一、本案全部卷證所涵括之供述證據及非供述證據，公訴人、被
    告及指定辯護人均同意以下全部證據之證據能力，亦未於言
    詞辯論終結前聲明異議，本院審酌該等供述證據及非供述證
    據作成時之情況，並無不適當之情事，應均具有證據能力，
    合先敘明。
二、訊據被告劉建勝對於其有販賣第二級毒品甲基安非他命予甲○○之事實坦承不諱，並經證人甲○○於警詢、偵查、本院
    審理時及本院95年度訴字第584號丙○○被訴販賣毒品案件
    審理時；證人戊○○於警詢、偵查及本院審理時均證述明確
    ，復有證人甲○○指認劉建勝住處之照片2張、甲○○所持
    用之手機翻拍照片3張、本院95年度訴字第584號判決1份在
    卷可參，另有塑膠鏟管1支、分裝袋1大包、塑膠分裝袋13只
    、門號0000000000號行動電話1支（序號：700AC086）扣案
    可資佐證，足徵被告之任意性自白與事實相符，可以採信。
    又按證人或被告之陳述有部分前後不符，或相互間有所歧異
    時，究竟何者為可採，法院仍得本其自由心證予以斟酌，非
    謂一有不符或矛盾，即應認其全部均為不可採信（最高法院
    74年臺上字第1599號判例參照），雖證人甲○○、被告劉建
    勝先後就被告劉建勝販賣甲基安非他命予證人甲○○之次數
    及金額等細節之陳述或有出入，然因人之記憶本屬有限，雖
    其等就交易細節部分有所遺忘或誤記，然此並無礙於被告劉
    建勝販賣甲基安非他命予證人甲○○事實之認定，況被告劉
    建勝為上揭犯行時原未預期於日後遭查獲時應為如何陳述，
    自不能期待其刻意記憶各項細節，是被告之供述縱先後不一
    或與證人之證言先後未盡相符，但法院本於審理所得之心證
    ，就上揭證言之一部分認為確實可信予以採取，應與常理無
    悖。查證人甲○○於警詢時證述其向被告購買毒品之次數為
    6、7次，在偵查中及本院審理時則證稱向被告購買毒品之次
    數為5、6次，核與證人甲○○於本院95年度訴字第584號丙○○被訴販賣毒品案件中到庭作證時，證述向被告購買5 、
    6次毒品大致相符，另證人甲○○在警詢、偵查、本院審理
    時及前揭丙○○被訴販賣毒品案件審理時，就其與被告交易
    之時間、方式、價格等內容之證述始終一致，而無明顯瑕疵
    ，本院綜合全部事證，依罪疑唯有利於被告之原則，認定被
    告販賣甲基安非他命之金額、次數、方式詳如事實欄所示。
    又販賣甲基安非他命係違法行為且刑責不輕，非可公然為之
    ，亦無公定價格，容易分裝並增減份量，而每次買賣之價量
    ，可能隨時依雙方關係深淺、資力、需求量及對行情之認知
    、來源是否充裕、查緝是否嚴緊、購買者被查獲時供述購買
    對象之可能風險之評估等，而異其標準，非可一概而論，從
    而販賣之利得，除被告就販賣之價量俱臻明確供述或坦承者
    外，委難察得實情，且販賣之人從價差或量差中牟利之方式
    雖異，其意圖營利之販賣行為則同一。是以因甲基安非他命
    量微價高，苟非有利可圖，一般人豈有甘冒重險而一再無償
    為人調貨或交付毒品之理，參以被告向丙○○購買毒品或與
    證人甲○○為毒品交易時，可獲得毒品施用，準此，俱徵被
    告與證人甲○○交易甲基安非他命確有營利之意圖無疑。綜
    上，本案事證明確，被告犯行洵堪認定，應予依法論科。
三、查被告行為後，刑法業於94年2月2日修正公布，95年7月1日
    起施行。按行為後法律有變更者，適用行為時之法律，但行
    為後之法律有利於行為人者，適用最有利於行為人之法律，
    修正後刑法第2條第1項定有明文。此條規定係規範行為後法
    律變更所生新舊法律比較適用之準據法，本身尚無新舊法比
    較之問題，於新法施行後，應一律適用新法第2條第1項之規
    定，為「從舊從輕」之比較。而本次法律變更，比較時應就
    罪刑有關之共犯、未遂犯、想像競合犯、牽連犯、連續犯、
    結合犯，以及累犯加重、自首減輕暨其他法定加減原因（如
    身分加減）與加減例等一切情形，綜其全部罪刑之結果而為
    比較（最高法院95年5月23日95年度第8次刑庭會議決議參照
    ）。本案經比較新、舊法如附表後，以被告行為時之舊法較
    有利於被告，依刑法第2條第1項前段規定，自應一體適用被
    告行為時之法律即修正前刑法第33條第5款、第56條、第65
    條第2項之規定。
四、核被告所為，係犯毒品危害防制條例第4條第2項之販賣第二
    級毒品罪。被告持有第二級毒品甲基安非他命之目的既在供
    己販賣之用，則其持有第二級毒品之低度行為應為販賣之高
    度行為所吸收，不另論罪。被告先後多次販賣第二級毒品甲
    基安非他命之犯行，時間緊接，所犯係構成要件相同罪名，
    顯係基於概括犯意反覆為之，為連續犯，應依修正前刑法第
    56條之規定以論以一販賣第二級毒品甲基安非他命罪，除無
    期徒刑部分法定本刑依法不得加重外，其他之法定本刑應予
    加重。被告前因違反著作權案件，經本院以91年度易字第
    123號判處有期徒刑1年4月確定，又因施用第二級毒品案件
    ，經本院以91年度簡字第69號判處有期徒刑6月確定，上開2
    罪經本院裁定定其應執行刑為有期徒刑1年8月確定，嗣入監
    服刑，並於93年6月15日縮短刑期假釋出監並交付保護管束
    ，至同年9月9日假釋期滿而未被撤銷假釋，以已執行完畢論
    等情，有臺灣高等法院被告前案紀錄表1紙附卷可稽，其受
    此有期徒刑執行完畢後，5年以內故意再犯有期徒刑以上之
    罪，為累犯，除無期徒刑部分法定本刑依法不得加重外，其
    他之法定本刑應依刑法第47條第1項規定（被告不論依修正
    前之刑法第47條，或修正後之刑法第47條第1項之規定，均
    構成累犯，不生新舊法比較適用問題，應逕適用裁判時法，
    最高法院95年度臺上字第7241號判決意旨參照）遞予加重其
    刑。又毒品危害防制條例第17條明定「犯第4條第1項至第4
    項、第5條第1項至第4項前段、第6條第1項至第4項、第7條
    第1項至第4項、第8條第1項至第4項、第10條或第11條第1項
    、第2項之罪，供出毒品來源，因而破獲者，得減輕其刑。
    」，其立法目的，在利用減刑之寬典，鼓勵運輸、販賣、吸
    用或持有毒品之行為人，供出毒品之來源，藉以擴大防制毒
    品之成效，使煙毒易於斷絕。故凡觸犯該條所列舉之罪者，
    據實指陳其毒品由來之人或地，並因而破案查獲者，即符合
    該條得減輕其刑之規定。本件被告於偵查中積極配合檢警偵
    查，主動供出毒品來源丙○○，並因而破獲，且丙○○業經
    檢察官依法偵辦、起訴，亦有卷附被告偵訊筆錄及臺灣台中
    地方法院95年度訴字第584號刑事判決在卷可憑，且檢察官
    於起訴本案被告時，亦根據毒品危害防制條例第17條之規定
    請求減刑，核其情節符合該條立法精神，自應依該條予以減
    輕其刑。本案被告同時有上開刑之加重及減輕事由，其中有
    期徒刑及罰金刑部分，依法先加後減之（至於法定刑為無期
    徒刑部分，因原即未依連續犯及累犯規定加重，故僅依前揭
    條文規定減輕之）。另按刑法第59條之「犯罪之情狀可憫恕
    者，得酌量減輕其刑」者，必須犯罪另有特殊之原因與環境
    等情，而在客觀上足以引起一般同情，認為即予宣告法定最
    低度刑期猶嫌過重者，始有其適用；至於犯罪之動機、犯罪
    之手段、次數、情節或犯罪後之態度等情狀，僅可為法定刑
    內從輕科刑之標準，不得據為酌量減輕之理由（最高法院95
    年度臺上字第1319號判決意旨參照）。本件被告販賣第二級
    毒品之次數有5次，販賣毒品之總金額達7萬1千元，依其犯
    罪之情狀，在客觀上並無從認為有足以引起一般同情之情形
    ，且其販賣第二級毒品犯罪情狀（含販賣之次數、數量及所
    得財物等），僅得作為本院在法定刑內科刑之參考情狀，自
    不得作為依刑法第59條之規定酌減其刑之事證；復酌以販賣
    毒品甲基安非他命流通上開毒品之管道，對國人身體健康、
    社會治安、經濟之危害甚鉅，實更應謹慎嚴格審酌刑法第59
    條規定之要件，而不宜率引為據以酌減其刑，以明我國查禁
    販賣毒品、杜絕毒品禍國殃民之決心，併此敘明。爰審酌被
    告販賣第二級毒品甲基安非他命之行為，戕害他人健康，並
    因毒癮流弊影響，對於社會安全有潛在危害，惡性非輕，並
    參酌其犯罪之動機、方法、手段，販賣毒品次數，所獲利益
    非鉅，及犯後不但坦承犯行，並供出上游毒品來源之犯後態
    度等一切情狀，量處如主文所示之刑，以資懲儆。
五、再按毒品危害防制條例第19條第1項規定，犯販賣毒品罪者
    ，其犯罪所得之財物均沒收之，係採義務沒收主義。故販賣
    毒品所得之對價，不問其中成本若干，利潤多少，均應全部
    諭知沒收，貫徹政府查禁煙毒之決心，以符立法本旨（最高
    法院91年度台上字第2419號判決意旨可供參照）。茲被告販
    賣第二級毒品所得合計7萬1千元雖未扣案，亦仍應依前開規
    定予以宣告沒收，如全部或一部不能沒收時，以其財產抵償
    之。扣案之塑膠鏟管1支、分裝袋1大包、塑膠分裝袋13只、
    門號0000000000號行動電話1支（序號：700AC086），為被
    告所有供販賣第二級毒品所用之物，業據被告供明在卷，應
    依毒品危害防制條例第19條第1項規定沒收；至扣案0000000
    000號行動電話門號SIM卡1張，非屬被告所有，爰不另宣告
    沒收。
據上論斷，應依刑事訴訟法第299條第1項前段，毒品危害防制條
例第4條第2項、第17條、第19條第1項，刑法第2條第1項前段、
第11條前段、第47條第1項，修正前刑法第56條，判決如主文。
本案經檢察官乙○○到庭執行職務。
中　　華　　民　　國　　96　　年　　1 　　月　　24　　日
                  刑事第二庭    審判長法官  石馨文
                                法      官  黃齡玉
                                法      官  尚安雅
以上正本證明與原本無異。
如不服本判決，應於判決送達後十日內向本院提出上訴狀 (須附
繕本 )。
中　　華　　民　　國　　96　　年　　1 　　月　　25　　日
                                書  記  官  黃家宏
附錄本案論罪科刑法條：
毒品危害防制條例第4條
製造、運輸、販賣第一級毒品者，處死刑或無期徒刑；處無期徒
刑者，得併科新臺幣 1 千萬元以下罰金。
製造、運輸、販賣第二級毒品者，處無期徒刑或 7 年以上有期徒
刑，得併科新臺幣 7 百萬元以下罰金。
製造、運輸、販賣第三級毒品者，處 5 年以上有期徒刑，得併科
新臺幣 5 百萬元以下罰金。
製造、運輸、販賣第四級毒品者，處 3 年以上 10 年以下有期徒
刑，得併科新臺幣 3 百萬元以下罰金。
製造、運輸、販賣專供製造或施用毒品之器具者，處 1 年以上 7
年以下有期徒刑，得併科新臺幣 1 百萬元以下罰金。
前五項之未遂犯罰之。
附表：
┌──┬────┬────────────────────────────┐
│編號│項   目 │比較、說明                                              │
├──┼────┼────────────────────────────┤
│ 1  │連續犯  │修正前刑法第56條關於連續犯之規定，業已修正刪除，此刪除雖│
│    │        │非犯罪構成要件之變更，但顯已影響行為人刑罰之法律效果，自│
│    │        │屬法律有變更，依刑法第2 條第1 項規定，比較新、舊法結果，│
│    │        │應適用最有利於行為人之法律（最高法院95年第8 次刑事庭會議│
│    │        │決議第5 點第4 項第1 款參照）。按連續犯之形成結構，本質上│
│    │        │就是各自都得以獨立之犯罪，亦即是數罪之性質，因具備連續關│
│    │        │係，而以單一評價之模式來處理，因此，在連續犯廢除後，原各│
│    │        │自獨立之數個犯行，應回歸數罪併罰之規定處理，則經比較新、│
│    │        │舊法結果，以被告行為時之法律即修正前第56條規定論以連續犯│
│    │        │，較有利於被告。                                        │
├──┼────┼────────────────────────────┤
│ 2  │毒品危害│關於左開條文罰金之最低度刑部分，因刑法第33條第5款關於罰 │
│    │防制條例│金最低度刑之規定，由「罰金：1 元以上」修正為「罰金：新臺│
│    │第4條第2│幣1 千元以上，以百元計算之」，故應依刑法第2 條第1 項規定│
│    │項之罰金│，適用最有利於行為人之法律（最高法院95年第8 次刑事庭會議│
│    │刑      │決議參照）。準此，本案毒品危害防制條例第4條第2項後段「得│
│    │        │併科新臺幣7百萬元以下罰金」之罰金最低度刑，經比較新、舊 │
│    │        │法結果，以被告行為時之法律即修正前第33條第5款規定，較有 │
│    │        │利於被告。                                              │
├──┼────┼────────────────────────────┤
│ 3  │毒品危害│修正前刑法第65條第2項規定「無期徒刑減輕者，為7年以上有期│
│    │防制條例│徒刑。」，修正後刑法第65條第2項規定為「無期徒刑減輕者， │
│    │第4條第2│為20年以下15年以上有期徒刑。」，二者減輕之最低度刑有明顯│
│    │項法定本│不同，經比較新、舊法結果，應以被告行為時之法律即修正前刑│
│    │刑中無期│法第65條第2項規定，較有利於被告。                       │
│    │徒刑之減│                                                        │
│    │輕      │                                                        │
├──┴────┴────────────────────────────┤
│經綜合比較新、舊法之結果，以被告行為時之舊法較有利於被告，依刑法第2條第1│
│項前段規定，應一體適用被告行為時之法律即修正前刑法第56條、第33條第5款、 │
│第65條第2項之規定。                                                     │
└────────────────────────────────────┘
